臺灣高等法院高雄分院刑事判決　　　　 94年度上訴字第542號
　　上　訴　人
　　即　被　告　乙○○
　　指定辯護人　本院公設辯護人李佩娟
　　上　訴　人
　　即　被　告　甲○○
　　選任辯護人　朱育男律師
上列上訴人等因違反毒品危害防制條例案件，不服臺灣高雄地方
法院93年度重訴字第120 號中華民國94年3 月23日第一審判決（
起訴案號：臺灣高雄地方法院檢察署93年度偵字第21318 號、第
23465號），提起上訴，本院判決如下：
    主  文
原判決撤銷。
乙○○共同連續製造第二級毒品，處有期徒刑拾貳年拾月，如附
表一所示之物均沒收銷燬，如附表二所示之物均沒收。
甲○○共同製造第二級毒品，處有期徒刑柒年拾月，如附表一所
示之物均沒收銷燬，如附表二所示之物均沒收。
    事  實
一、乙○○與年約40多歲姓名年籍不詳綽號「眼鏡」之成年男子
    共同基於製造第二級毒品甲基安非他命之概括犯意聯絡，先
    於民國（下同）93年8 月間約定事成後，由綽號「眼鏡」男
    子給付新台幣（以下同）100 萬至200 萬元之報酬予乙○○
    ，乙○○則洽請不知情之成年友人「蔡宗甫」出面承租高雄
    縣林園鄉○○○路地址不詳處所作為製造甲基安非他命之工
    廠，而製造甲基安非他命之原料（如鹽酸麻黃素、丙酮、活
    性碳等物…等物）及製造工具（如冰箱、搖台、真空馬達、
    瓦斯爐具、陶瓷漏斗…等物）均由綽號「眼鏡」男子於同年
    9 月初陸續備齊，再由乙○○分批載至前開製毒工廠處放置
    ，於同年9 月10日起，乙○○即於綽號「眼鏡」之人指導下
    ，2 人共同在前址鳳林三路工廠處製造第二級毒品甲基安非
    他命，其製造流程，第一階段係將鹽酸麻黃素經溶劑（如丙
    酮）浸溶化後、脫水、風乾並加入化學藥劑製成氯假麻黃素
    （滷化作用）；第二階段係將氯假麻黃素置入反應罐內加氫
    氣反應成滷水（氫化作用），再以強酸強鹼中和調整PH值為
    7 後，以漏斗過濾瓶抽氣過濾雜質，再煮沸加入食鹽後，放
    涼置入冰櫃低溫結晶完成第二階段；第三階段則將結晶之甲
    基安非他命成品撈出，加入活性炭煮沸、脫色、去雜質（即
    純化作用）後置入冰箱冷藏，形成結晶成品即為甲基安非他
    命。乙○○除清理工具、搬動物品、打掃工廠外，並接受綽
    號「眼鏡」男子之指導，適時於滷化、氫化過程中添加化學
    原料，製成之甲基安非他命即由綽號「眼鏡」男子逕行取走
    ；同年9 月底，綽號「眼鏡」之人與乙○○惟恐遭警查獲，
    乃由綽號「眼鏡」男子再尋得高雄縣大樹鄉○○路50之11號
    隔壁廠房充為製造甲基安非他命之工廠，仍由乙○○委請不
    知情成年人「蔡宗甫」出面承租大樹鄉上址處所，租金亦由
    綽號「眼鏡」男子支付，當時乙○○因獨自1 人製造甲基安
    非他命深感疲憊，經由綽號「眼鏡」成年男子之同意，邀其
    友人甲○○一同參與製造甲基安非他命，同年10月9 日甲○
    ○經由乙○○與綽號「眼鏡」之成年人告知係要製造甲基安
    非他命，且綽號「眼鏡」之成年人承諾事後給付予甲○○30
    萬元至80萬元左右之酬勞後，因甲○○當時經濟情況不佳，
    為貪圖該暴利，乃應允與乙○○及綽號「眼鏡」男子基於共
    同製造第二級毒品甲基安非他命之犯意聯絡，參與製毒，乙
    ○○、甲○○遂聽從綽號「眼鏡」成年男子之指示，於同年
    10月9 日將前揭高雄縣林園鄉○○○路處之製毒工具及原料
    搬遷至高雄縣大樹鄉○○路50之11號隔壁工廠處，而於同年
    10月10日始完全搬遷完成，嗣因甲○○就其是否參與製毒仍
    有猶豫，以致未能聯絡上甲○○，而於同年10月14日乙○○
    與綽號「眼鏡」男子一同前往甲○○高雄市苓雅區○○○路
    69巷1 號住處，綽號「眼鏡」男子在該址巷口處等候，而推
    由乙○○單獨至該址找尋甲○○，適甲○○不在，乙○○留
    言後即離去，其後甲○○即主動與乙○○聯絡，而偕同乙○
    ○在同年10月14日晚間11時許，同至高雄縣大樹鄉上址製毒
    工廠處製造甲基安非他命，未幾，綽號「眼鏡」男子亦到達
    該工廠，指導乙○○及甲○○製造甲基安非他命，並依前開
    之滷化、氫化及純化各階段之作用，續將鹽酸麻黃素及氯假
    麻黃素，製成甲基安非他命，乙○○及甲○○除清理工具、
    搬動物品、打掃工廠外，且2 人均依綽號「眼鏡」成年男子
    之指導，於氫化作用階段，將化學藥劑添加入氫化反應桶內
    ，並且加入醋酸鈉調酸鹼度，使成含有甲基安非他命之滷水
    ，且在純化階段，2 人一起將由綽號「眼鏡」成年男子熬煮
    並添加食鹽後之滷水，置入冰箱內冷凍、風乾，共同製造甲
    基安非他命，惟乙○○、甲○○2 人均未獲有任何報酬。嗣
    於同年10月19日晚間7 時25分許，由臺灣高雄地方法院檢察
    署檢察官指揮法務部調查局高雄市調查處（下簡稱高雄市調
    查處）、高雄港務警察局、海巡署臺南海巡隊及屏東機動查
    緝隊所組成之專案小組人員在高雄縣大樹鄉○○路50之11號
    隔壁工廠處查獲，並扣得如附表一所示編號1 之甲基安非他
    命成品、編號2 黑水內所含甲基安非他命（純質淨重14.86
    公斤）、編號3 等物上所沾黏之甲基安非他命，及綽號「眼
    鏡」成年男子所有，供乙○○、甲○○及綽號「眼鏡」成年
    男子共同製造甲基安非他命所用如附表二編號1 至編號30所
    示之工具及原料等物，暨附表二編號31所示乙○○、甲○○
    及綽號「眼鏡」之成年人共同製造甲基安非他命所得之物。
二、案經法務部調查局高雄市調查處（下簡稱高雄市調查處）移
    送臺灣高雄地方法院檢察署檢察官偵查起訴。
    理　由
一、上訴人即被告乙○○於高雄市調查處、檢察官偵查中、原審
    及本院審理中均坦承確有上開製造甲基安非他命之犯行，惟
    辯稱：被告製造甲基安非他命之過程雖已有結晶狀之甲基安
    非他命成分，但該結晶體尚未完成純化作用，尚有惡臭，無
    法施用，僅該當於未遂階段；又被告於高雄市調查處，並未
    供出已有製成甲基安非命之成品，並由綽號「眼鏡」取走，
    不能認定被告製作之階段已達既遂之程度云云。至上訴人即
    被告甲○○則否認有共同製造甲基安非他命之犯意，辯稱：
    伊係於93年10月14日始至位於高雄縣大樹鄉之工廠負責清洗
    器皿，同年月19日即被查獲，伊於這段期間僅單純清洗工廠
    中之製造器皿及分裝容器，並未參與製造毒品過程；又伊係
    於93年10月初遇見同案被告乙○○，乙○○詢問是否想打工
    賺錢，伊因不疑有他，且因經濟狀況不佳，即為允諾。於93
    年10月10日由乙○○帶伊到工廠，伊到工廠後，始知乙○○
    及綽號「眼鏡」等人係從事製造甲基安非他命者，當場即向
    乙○○表明拒絕之意，不料，竟遭綽號「眼鏡」男子恐嚇，
    伊並非因本身之意思而參與，係因他人之恐嚇不得已為之，
    伊自己並無犯罪之故意與犯罪之動機，即與一般因己意而從
    事犯罪行為有間云云。惟查：
（一）被告乙○○與綽號「眼鏡」之男子，共同於高雄縣林園鄉
      ○○○路地址不詳處所，以鹽酸麻黃素進行滷化、氫化及
      純化而製造第二級毒品甲基安非他命，以及被告乙○○、
      甲○○與綽號「眼鏡」男子，共同於高雄縣大樹鄉○○路
      50之11號隔壁工廠處，以鹽酸麻黃素進行滷化、氫化、純
      化而製造甲基安非他命等犯罪事實，業據被告乙○○於高
      雄市調查處、偵查及原審審理中均供認不諱；且被告乙○
      ○於高雄市調查處確有供稱：「製成安非他命成品約1.3
      公斤，眼鏡仔立即將成品取走」等語，有本院94年6 月29
      日勘驗筆錄可憑。並有如附表一所示之甲基安非他命，及
      如附表二所示之製造甲基安非他命原料及工具1 批扣案可
      資證明，復有搜索扣押筆錄、扣押物品目錄表（見偵2131
      8 號卷第14～20、34～40、97、98頁）、查獲大樹鄉上址
      工廠之現場鑑定指證圖表（見偵23465 號卷第10、11頁）
      、查獲時之現場與上開扣案物品之照片47張（見偵234650
      號卷第12～35頁）等附卷足憑，而上開扣案之如附表一所
      示之物，確係甲基安非他命，且附表二編號30之物係氯假
      麻黃素（並含有微量之鹽酸麻黃素）為製造甲基安非他命
      之原料，如附表二編號2 、9 、11、22、23、25、26均驗
      有甲基安非他命及微量鹽酸麻黃素原料等成分殘留，又如
      附表二編號2 、10、12、13、14、15、30等物均係甲基安
      非他命製程中氫化作用所需用之物，如附表二編號1 、17
      、25、29等物則為製造甲基安非他命過程中純化作用所需
      用之物，足認高雄縣大樹鄉前址工廠確係地下製毒工廠等
      情，均據法務部調查局鑑驗屬實，有該局檢驗通知書1 份
      附卷可稽（見偵23465 號卷第7 頁）。足見被告乙○○之
      自白核與事實相符，自得採為認定其確有與被告甲○○及
      綽號「眼鏡」男子共同製造第二級毒品甲基安非他命犯罪
      事實之證據。參以甲基安非他命之製造過程一般有3 階段
      ，第一階段係將鹽酸麻黃素經催化、脫水、風乾並加入化
      學藥劑製成甲基安非他命製造過程之中間產物氯假麻黃素
      （即所謂粗胚，尚未含甲基安非他命成分，係滷化作用）
      ；第二階段再將粗胚即氯假麻黃素置入反應罐內加氫氣反
      應（即氫化作用）成滷水加以攪拌，再以強酸強鹼中和調
      整PH值後，以漏斗過濾瓶抽氣過濾雜質，再煮沸放涼置入
      冰櫃結晶完成第二階段；第三階段則將結晶成品撈出，加
      入活性炭煮沸、脫色、去雜質（即純化作用）後置入冰箱
      冷藏形成結晶成品即為甲基安非他命。
（二）被告乙○○於高雄市調查處詢問時供述：約於93年9 月10
      日左右，「眼鏡」開始指導我製造安毒技術，以約3 公斤
      原料，製成安非他命成品約1 至3 公斤，「眼鏡」立刻取
      走成品等語（見偵21318 號卷第5 頁）；於原審審理時供
      稱：其於高雄縣林園鄉○○○路處時，只有清理、搬東西
      、打掃，綽號「眼鏡」男子有抄1 張紙說明要添加的材料
      給我等語（見原審卷第128 頁）。依此，綽號「眼鏡」男
      子既有指導被告乙○○製造甲基安非他命，更且曾將製造
      甲基安非他命之說明抄寫紙上交予被告乙○○，供被告乙
      ○○得以隨時參佐，是其必有要被告乙○○依據該紙說明
      ，添加化學製劑，製造甲基安非他命之過程甚明；復有如
      附表二所示製造甲基安非他命之工具及原料扣案可資證明
      ；而該等工具及原料均係由被告乙○○、甲○○2 人共同
      自高雄縣林園鄉○○○路前開工廠處，搬運至同縣大樹鄉
      ○○路前址工廠處，亦據被告乙○○供陳明確（見偵2131
      8 號卷第5 頁反面、第46頁，原審卷第60頁）；又經證人
      即被告甲○○於原審審理交互詰問時證述屬實（見原審卷
      第119 頁），足見該等製造甲基安非他命之工具、原料等
      物均確實曾經置放於上開高雄縣林園鄉○○○路工廠處，
      足證被告乙○○確曾與綽號「眼鏡」之人在上揭鳳林三路
      工廠處共同製造甲基安非他命甚明。
（三）上揭高雄縣大樹鄉廠房時期，被告2 人確有經由綽號「眼
      鏡」之成年人之指導製造甲基安非他命之事實，亦據被告
      乙○○高雄市調查處詢問時供述：我夥同甲○○開始在新
      工廠（即上開大樹鄉工廠）內著手製造安毒，當第一階段
      半成品完成後，經過2 天時間風乾，約在10月18日晚上綽
      號「眼鏡」者前來工廠查看安毒製造狀況，並加強生產技
      術指導，在「眼鏡」離去後，我與甲○○即依「眼鏡」指
      示製造步驟技術進行安毒第二階段製造流程（偵21318 號
      卷第5 頁反面）；於原審審理偵查羈押聲請庭訊時供陳：
      「眼鏡」叫我作何事，我就作何事，如何調配也是聽「眼
      鏡」的指示，與甲○○均依綽號「眼鏡」者之指示做事，
      有時機器沒有動作，就要我們去操作，那機器很複雜，他
      （即綽號「眼鏡」者）會把東西的比例告訴我們，我們就
      依比例去操作（見原審聲羈卷第12頁）；於原審審理時供
      稱：「眼鏡」有進進出出指導我該如何製造甲基安非他命
      ，有時以電話告知我要如何進行下一步的製造程序（見原
      審院卷第56頁）等詞；證人即被告乙○○復於原審審理時
      結證稱：除洗東西、搬東西、整理物品等工作外，「眼鏡
      」事先告訴我們製造過程及各種材料的份量及如何添加，
      其與被告甲○○均曾將材料加入氫化反應桶內（即偵2346
      5 號卷第19頁編號16之照片所示之氫化反應桶），做出來
      後，調酸鹼度變成黑水，加熱、加食鹽及熬煮均由「眼鏡
      」負責，「眼鏡」完成後，再由其與被告甲○○一起拿到
      冰箱去冷凍及風乾等語（原審卷第99頁）；足徵被告乙○
      ○、甲○○2 人均曾依綽號「眼鏡」成年男子之指示，從
      事製造甲基安非他命所需經之化學藥劑之添加及製造器械
      之操作等工作，且據證人乙○○審理中之證述，更證明被
      告甲○○及乙○○確實有從事製造甲基安非他命「氫化作
      用」階段以及「純化作用」階段之部分動作甚明，從而，
      足認被告乙○○、甲○○2 人確有在上開高雄縣大樹鄉廠
      房內與綽號「眼鏡」之人共同製造甲基安非他命亦屬明確
      。
（四）被告甲○○固以前詞置辯。惟查：(1)被告甲○○於93年10
      月20日在高雄市調查處供稱：「…我到現場後，乙○○才
      告訴我是在製造安非他命，…我在得知是在製造安非他命
      後，立即向乙○○表示不願意做此工作，乙○○則安慰我
      說只要我清洗、搬運器皿而已，而且只要幾天工作就可以
      拿到30、40萬元，我當時因急需用錢，又在乙○○慫恿下
      ，遂答應工作…」（見93年度偵字第21318 號卷第27頁）
      ，於檢察官偵查中供稱：「…乙○○叫我做什麼我就做，
      曾有1 、2 次他有叫我加東西」（見同上卷第48頁），於
      原審審理偵查羈押庭訊時供稱：（問：既然知道是製造安
      毒的工廠，為何還在那裡工作？）那時我有缺錢（見原審
      聲羈卷第6 頁），於原審審理時供稱：「眼鏡」說要給伊
      30、50萬元報酬，乙○○說如果價錢好可分得7 、80萬元
      （原審卷第39頁），並於原審審理時供稱：伊係於93年10
      月9 日起即已知悉被告乙○○與綽號「眼鏡」之人係邀其
      共同製造甲基安非他命等情（見原審卷第41頁）。而被告
      乙○○偵訊中亦供證：「眼鏡」有告知甲○○事成後甲○
      ○可分得30、50萬元，如果價錢好可得70、80萬元等語（
      見偵21318 號卷第49頁），被告甲○○早於93年10月9日
      即已知悉係要製造甲基安非他命，並於當日起即與被告乙
      ○○共同搬運製毒工具及原料至高雄縣大樹鄉新工廠，復
      在同年月14日起又與乙○○及「眼鏡」共同在該新工廠確
      實從事製造甲基安非他命之行為。又證人即被告乙○○於
      原審審理中證稱：其至被告甲○○家中尋訪甲○○未獲，
      之後，甲○○即主動電話與其聯繫，並於巷口超商處等候
      ，由其駕車搭載甲○○逕往製毒工廠等詞（原審卷第97頁
      ）。顯見被告甲○○確實係經濟狀況不佳而在暴利誘引下
      共同製毒甚明。(2)被告甲○○於高雄市調查處詢問及偵查
      時均未曾供述伊曾有受乙○○或綽號「眼鏡」之人恐嚇或
      威脅製毒之情事，遲至原審審理時始指稱：伊製毒係遭乙
      ○○威脅稱恐「眼鏡」要對其不利云云。又被告乙○○於
      原審所證因一時未能尋得甲○○，致綽號「眼鏡」者講話
      大聲及口氣不佳之情形（原審卷第96頁），亦係對被告乙
      ○○所為，當時被告甲○○根本不在場，自無從感受綽號
      「眼鏡」之人講話大聲或口氣不佳之情事，固亦無從由此
      認定綽號「眼鏡」男子有威脅或恐嚇被告甲○○製毒。至
      被告甲○○於高雄市調查處詢問時供稱：伊因害怕若當場
      拒絕會遭到報復，以及於偵訊時稱：知道係在製造安非他
      命後，因怕危險，想說做幾天再說云云（見偵21318 號卷
      第29、48頁），依此所述，亦屬甲○○個人主觀之揣測，
      並未敘及係因於被告乙○○或綽號「眼鏡」之人對伊有何
      威脅之具體言詞或舉動所致。又證人即甲○○之母王陳美
      玉於原審到院證述：被告乙○○確曾於雙十節過後至其家
      中找甲○○，王陳美玉回稱甲○○不在，乙○○曾要求王
      陳美玉可否至房內確定甲○○是否確實不在家，王陳美玉
      回稱豈可尋人尋至房間去，乙○○即稱不必了，並離去，
      且囑王陳美玉要甲○○與其聯絡，王陳美玉回稱好，事後
      ，王陳美玉曾詢甲○○此係何人，甲○○答稱應該沒事等
      語（見原審卷第91頁）；此與證人即被告乙○○於原審審
      理具結後交互詰問中就其間曾有因其與綽號「眼鏡」者均
      無法電話聯繫上甲○○，以致往訪被告甲○○家一情，復
      證稱：其確有於前開時日前往被告甲○○家中尋訪甲○○
      ，但並無對伊母親即王陳美玉有不當之言詞，或恐嚇之言
      詞，只是請伊母親再到房間看清楚，並未曾說要至甲○○
      房間等詞，是證人乙○○之證述，核與證人王陳美玉之證
      詞情節相符；且自證人王陳美玉及乙○○之上開證述，可
      知被告乙○○至被告甲○○家中尋訪甲○○，顯無任何恐
      嚇或威脅被告甲○○必須與之共同製毒之言詞或舉動甚明
      。至伊所辯受威脅一節，無非個人片面主觀之揣測，並無
      任何確切之證據足認被告乙○○或綽號「眼鏡」之人曾威
      脅或恐嚇伊必須參與製毒，是被告甲○○就此所辯，應屬
      事後卸責之詞，自無可採。(3)被告甲○○於93年10月9 日
      即與被告乙○○共同將製造安非他命之工具及原料，自前
      開高雄縣林園鄉○○○路地址不詳之工廠處搬遷至高雄縣
      大樹鄉○○路50之11號隔壁工廠一節，業經被告甲○○於
      偵查中及原審審理中供認在卷（詳偵21318 號卷第48頁、
      原審卷第41頁），查獲之警調人員93年10月19日確於高雄
      縣大樹鄉前址處查扣上開如附表一編號1 所示之甲基安非
      他命、編號2 之黑水及如附表二所示製造甲基安非他命之
      工具及原料可資佐證。(4)被告甲○○於93年10月14日晚間
      11 時 許起亦確實與被告乙○○共同在高雄縣大樹鄉前址
      工廠處製造甲基安非他命，迄至遭警查獲時為止之事實，
      雖被告甲○○於原審僅坦承：伊係於同年10月16日起始與
      被告乙○○及綽號「眼鏡」之人共同於前揭處所製造甲基
      安非他命（原審卷第42頁）云云，但被告甲○○亦於警詢
      時自承伊自93年10月11日起，至同年月19日晚間被警查獲
      時止，均由乙○○每晚開車載伊至大樹鄉前址工廠（偵21
      318 號卷第27頁）；復於原審審理時供述：（問：93年10
      月19日查獲前，在工廠共有幾日？）4 、5 日等語（見原
      審卷第103 ～104 、105 頁），以被告甲○○在大樹鄉工
      廠工作日數倒推，顯見被告甲○○亦不否認伊約自93年10
      月14日起即參與共同製造甲基安非他命，是本院認被告甲
      ○○與被告乙○○及綽號「眼鏡」之人顯自93年10月14日
      晚間11時許起即開始於前開高雄縣大樹鄉處共同製造甲基
      安非他命無訛。
（五）綜上所述，被告乙○○有與綽號「眼鏡」之人共同在上開
      林園鄉工廠處共同製造第二級毒品甲基安非他命，及被告
      乙○○、甲○○與綽號「眼鏡」者共同在前揭大樹鄉工廠
      處共同製造第二級毒品甲基安非他命之犯罪事實，事證已
      臻明確，被告2 人上開犯行均堪認定，應依法論科。
二、核被告乙○○、甲○○所為，均係犯毒品危害防制條例第4
    條第2 項之製造第二級毒品罪。被告乙○○與綽號「眼鏡」
    成年男子間，就前揭高雄縣林園鄉○○○路工廠處製造甲基
    安非他命犯行，以及被告乙○○、甲○○與綽號「眼鏡」成
    年男子間，就上開高雄縣大樹鄉○○路工廠處製造甲基安非
    他命之犯行，均有犯意之聯絡及行為之分擔，分別均屬共同
    正犯。其等於製造第二級毒品甲基安非他命後，復進而持有
    ，其持有之低度行為應為製造之高度行為所吸收，均不另論
    以持有之罪。被告乙○○先於高雄縣林園鄉前揭工廠處製造
    甲基安非他命，復在高雄縣大樹鄉上述工廠處製造甲基安非
    他命，前後犯行，非但異時、異地，且前者共犯2 人，後者
    共犯3 人，但被告乙○○二部分之製造甲基安非他命犯行，
    均時間緊接，所犯罪名相同，顯係基於概括犯意為之，應依
    連續犯之規定論以一罪，並僅就有期徒刑及罰金部分加重其
    刑（法定刑無期徒刑部分依法不得加重）。又製造第二級毒
    品甲基安非他命，其製造流程，第一階段係將鹽酸麻黃素經
    溶劑（如丙酮）浸溶化後、脫水、風乾並加入化學藥劑製成
    氯假麻黃素（滷化作用）；第二階段係將氯假麻黃素置入反
    應罐內加氫氣反應成滷水（氫化作用），再以強酸強鹼中和
    調整PH值為7 後，以漏斗過濾瓶抽氣過濾雜質，再煮沸加入
    食鹽後，放涼置入冰櫃低溫結晶完成第二階段；第三階段則
    將結晶之甲基安非他命成品撈出，加入活性炭煮沸、脫色、
    去雜質（即純化作用）後置入冰箱冷藏，形成結晶成品即為
    甲基安非他命。被告2 人與不詳姓名之綽號「眼鏡」成年人
    在上開高雄縣大樹鄉○○路工廠處共同製造甲基安非他命之
    行為，被查獲時經扣得黑水5 桶部分，雖含有甲基安非他命
    之成分，但尚未經純化作用，其此部分製造行為尚未完成（
    見最高法院93年度台上字第6697號判決參考），且亦與一般
    甲基安非他命買賣係以純化後之結晶體交易之常情有違，應
    認為該等黑水係甲基安非他命尚未製造完成之半成品，惟此
    為被告2 人與不詳姓名綽號「眼鏡」之成年人在上開高雄縣
    大樹鄉○○路工廠處共同製造甲基安非他命之一製造行為中
    之一部分（另一部分為已製造完成之甲基安非他命結晶體成
    品）。至於法務部調查局94年6 月23日調科壹字第09400286
    410 號函覆本院，略謂：「…本局認為本案所討論之黑水物
    質應被視為甲基安非他命成品之另一種形式」，但此僅為一
    種意見，而有如前述，就製造過程、吸食之角度及買賣常情
    觀之，應認為係半成品，較為妥適。又公訴意旨於起訴之犯
    罪事實中，並未就被告乙○○於高雄縣林園鄉○○○路工廠
    處之製造甲基安非他命犯行部分加以起訴，然該部分之事實
    ，既與已起訴之被告乙○○在高雄縣大樹鄉工廠之製造甲基
    安非他命犯行部分，係連續犯，已如前述，自具有裁判上一
    罪之關係，本院自得併予審酌，附此敘明。
三、原審論處被告2 人製造第二級毒品罪刑，固均非無見；惟查
    ：(一)有如前述，扣案之黑水5 桶，雖含有甲基安非他命之成
    分，但尚未經純化作用，其此部分製造行為尚未完成（最高
    法院93年度台上字第6697號判決參考），且該黑水亦與一般
    甲基安非他命係以純化後之結晶體交易之常情有違，應認為
    甲基安非他命之半成品，原審併認係甲基安非他命之成品，
    尚有未洽。(二)附表一編號3 即扣案氫化反應桶15台、陶瓷漏
    斗6 座、燒瓶7 個、塑膠漏斗4 個、攪拌棒10支、燒鍋10個
    、方型耐酸桶8 個等物上所沾黏之甲基安非他命，均屬第二
    級毒品，原審未依毒品危害防制條例第18條第1 項前段規定
    ，併予宣告沒收銷燬，而認係共犯綽號「眼鏡」之人所有，
    供本件被告乙○○、甲○○及綽號「眼鏡」者製造第二級毒
    品甲基安非他命所用之物，而依同條例第19條第1 項前段規
    定宣告沒收，併有未合。被告甲○○否認犯罪，被告王志明
    以其製造行為全部止於未遂階段，而指摘原判決不當，雖均
    不足取，但原判決既有上開可議之處，仍無可維持，應將原
    判決撤銷改判。爰審酌被告2 人製造甲基安非他命之原料、
    工具齊備，規模非小，且製成之毒品數量甚鉅，及被告乙○
    ○本身連續製造第二級毒品甲基安非他命，又慫恿被告甲○
    ○共同製造甲基安非他命，情節較重，被告甲○○因經濟狀
    況不佳，難抵暴利誘引，而共同製造第二級毒品甲基安非他
    命，情節較輕，被告2 人均僅係受僱於人而從事製毒，及其
    等犯罪後之態度等一切情狀，分別量處如主文第二項、第三
    項所示之刑（原審判處被告乙○○有期徒刑13年，被告甲○
    ○有期徒刑8 年。經查，本案係被告2 人提起上訴，而本院
    又認為扣案之黑水5 桶部分僅係甲基安非他命之半成品，依
    刑事訴訟法第370 條但書不利益禁止原則之規定，判決如主
    文第二項、第三項）。查如附表一編號1 、2 、3 所示之甲
    基安非他命，均屬第二級毒品，爰依毒品危害防制條例第18
    條第1 項前段規定，均併予宣告沒收銷燬；至於鑑驗耗用之
    第二級毒品甲基安非他命既已滅失，自毋庸宣告沒收銷燬。
    又如附表二所示編號1 至編號30之原料、器材等物，均為供
    本件被告乙○○、甲○○及綽號「眼鏡」共同製造第二級毒
    品甲基安非他命所用之物，且為共犯綽號「眼鏡」之人所有
    ，亦據被告乙○○供明在卷（原審卷第61頁）；附表二編號
    31之物，係被告2 人與綽號「眼鏡」者犯罪所得之物，且為
    共犯綽號「眼鏡」所有，均依毒品危害防制條例第19條第1
    項前段規定，併予宣告沒收。另被告乙○○、甲○○2 人，
    受僱製造毒品，均未獲有任何報酬，自無從沒收或追徵。
據上論斷，應依刑事訴訟法第369 條第1 項前段、第364 條、第
299 條第1 項前段，毒品危害防制條例第4 條第2 項、第18條第
1 項前段、第19條第1 項前段，刑法第11條、第28條、第56條，
判決如主文。
本案經檢察官許月雲到庭執行職務。
中　　華　　民　　國　　94　　年　　8 　　月　　10　　日
  　　　　　刑事第五庭   審判長法　官  曾永宗
                               法　官  陳明富
                               法　官  邱永貴
以上正本證明與原本無異。
如不服本判決應於收受本判決後10日內向本院提出上訴書狀，其
未敘述上訴理由者，並得於提起上訴後10日內向本院補提理由書
狀（均須按他造當事人之人數附繕本）「切勿逕送上級法院」。
中　　華　　民　　國　　94　　年　　8 　　月　　10　　日
　　　　　　　　　　　　　　　書記官  唐奇燕
附錄：本判決論罪科刑法條：
毒品危害防制條例第4 條第2 項
製造、運輸、販賣第二級毒品者，處無期徒刑或7 年以上有期徒
刑，得併科新臺幣7百萬元以下罰金。
附表一：
┌──┬────┬───┬────────────────────────┐
│編號│物品名稱│數  量│          備                        註          │
├──┼────┼───┼────────────────────────┤
│    │甲基安非│96包  │驗後合計淨重95.71公斤，純度92.35 ％，純質淨重88.│
│ 1  │他命    │      │39公斤，空包裝總重11.048公斤（惟該96包之包裝係查│
│    │        │      │獲之高雄市調查處所為，非被告所為之包裝）        │
├──┼────┼───┼────────────────────────┤
│    │右列黑水│      │黑水五桶其中甲基安非他命純質淨重14.86 公斤（同時│
│ 2  │所含甲基│      │驗得甲基安非他命及氯假麻黃素等成分即鹵水。氯假麻│
│    │安非他命│      │黃素於附表二編號31部分宣告沒收）                │
├──┼────┼───┼────────────────────────┤
│    │右列之物│      │扣案氫化反應桶15台、陶瓷漏斗6座、燒瓶7個、塑膠漏│
│ 3  │上所沾黏│      │斗4 個、攪拌棒10支、燒鍋10個、方型耐酸桶8 個等物│
│    │甲基安非│      │，其上所沾黏之甲基安非他命。                    │
│    │他命    │      │                                                │
└──┴────┴───┴────────────────────────┘
附表二：
┌──┬────┬──┬──┬────┬──┬──┬────┬──┐
│編號│物品名稱│數量│編號│物品名稱│數量│編號│物品名稱│數量│
├──┼────┼──┼──┼────┼──┼──┼────┼──┤
│ 1  │冰  箱  │3 台│ 2  │氫化    │15台│ 3  │耐酸桶  │4 個│
│    │        │    │    │反應桶  │    │    │        │    │
├──┼────┼──┼──┼────┼──┼──┼────┼──┤
│ 4  │丙酮    │3 桶│ 5  │鹽酸    │3 瓶│ 6  │醋酸鈉  │13瓶│
├──┼────┼──┼──┼────┼──┼──┼────┼──┤
│ 7  │混合之硫│3 箱│ 8  │硫酸鋇  │1 箱│ 9  │陶瓷漏斗│6 座│
│    │酸鋇、醋│合計│    │        │合計│    │        │    │
│    │酸鈉、碳│59包│    │        │12瓶│    │        │    │
│    │粉      │    │    │        │    │    │        │    │
├──┼────┼──┼──┼────┼──┼──┼────┼──┤
│10  │氯化鈀  │3 桶│11  │燒瓶    │7 個│12  │真空馬達│9 台│
├──┼────┼──┼──┼────┼──┼──┼────┼──┤
│13  │搖台    │4 台│14  │氫氣筒  │9 筒│15  │活性碳粉│1 箱│
│    │        │    │    │        │    │    │        │合計│
│    │        │    │    │        │    │    │        │16包│
├──┼────┼──┼──┼────┼──┼──┼────┼──┤
│16  │瓦斯桶  │3 桶│17  │瓦斯爐  │5 台│18  │氫氧化鈉│1 箱│
│    │        │    │    │        │    │    │        │合計│
│    │        │    │    │        │    │    │        │47瓶│
├──┼────┼──┼──┼────┼──┼──┼────┼──┤
│19  │濾紙    │1 箱│20  │電風扇  │1 台│21  │方型塑膠│92個│
│    │        │合計│    │        │    │    │器皿    │    │
│    │        │15盒│    │        │    │    │        │    │
├──┼────┼──┼──┼────┼──┼──┼────┼──┤
│22  │塑膠漏斗│4 個│23  │攪拌棒  │10支│24  │鐵製濾網│1 個│
├──┼────┼──┼──┼────┼──┼──┼────┼──┤
│25  │燒鍋    │10個│26  │方型耐酸│8 個│27  │酸鹼試紙│1 盒│
│    │        │    │    │桶      │    │    │Panpeha │    │
├──┼────┼──┼──┼────┼──┼──┼────┼──┤
│28  │磅秤    │1 台│29  │高級精鹽│2 袋│30  │氯假麻黃│12包│
│    │        │    │    │        │(1袋│    │素（並含│淨重│
│    │        │    │    │        │有 4│    │微量鹽酸│32.1│
│    │        │    │    │        │包，│    │麻黃素）│公斤│
│    │        │    │    │        │另 1│    │        │    │
│    │        │    │    │        │袋 3│    │        │    │
│    │        │    │    │        │包) │    │        │    │
├──┼────┼──┼──┼────┼──┼──┼────┼──┤
│31  │黑水五桶│黑水│    │        │    │    │        │    │
│    │其中所含│五桶│    │        │    │    │        │    │
│    │氯假麻黃│    │    │        │    │    │        │    │
│    │素      │    │    │        │    │    │        │    │
└──┴────┴──┴──┴────┴──┴──┴────┴──┘
